臺灣臺南地方法院刑事判決　　　　　　　　　　　　　九十二年度易字第二二四號
　　公　訴　人　臺灣臺南地方法院檢察署檢察官
　　被　　　告　己○○
右列被告因贓物案件，經檢察官提起公訴（九十一年度偵字第二五九七號），本院判
決如左：
    主  文
己○○無罪。
    理  由
一、公訴意旨略以：被告己○○綽號「貓仔」，明知序號000000000000
    000號之行動電話（該行動電話為丙○○所有，置於背包內，於民國九十年十
    月十一日凌晨一時三十分許，在臺南縣永康市○○街遭兩位姓名年籍均不詳之成
    年男子，騎乘機車，製造假車禍，持鋸子強盜背包，以下簡稱系爭行動電話），
    係來路不明之贓物，竟於九十年十月中旬、下旬之某日時，收受該行動電話後，
    要求不知上情之甲○○（綽號「大胖」，經臺灣臺南地方法院檢察署檢察官於九
    十一年十二月十二日以九十一年度偵字第二五九七號為不起訴處分確定）找人借
    錢，甲○○遂騎乘機車載己○○至臺南縣仁德鄉消防隊旁之一一九檳榔攤，持交
    系爭行動電話與不知該行動電話為贓物之黃祈裕，向黃祈裕借款約新臺幣（下同
    ）二千元。黃祈裕取得該行動電話後，轉贈與陳志堅。嗣警循線在陳志堅位於臺
    南縣仁德鄉○○村○○街四０二巷五九號，扣得該行動電話，而查獲上情。因認
    被告己○○涉有刑法第三百四十九條第一項之收受贓物罪嫌。
二、按犯罪事實應依證據認定之，無證據不得認定犯罪事實；又不能證明被告犯罪者
    ，應諭知無罪之判決，刑事訴訟法第一百五十四條第二項、第三百零一條第一項
    分別定有明文。又刑事訴訟法上所謂認定犯罪事實之證據，係指足以認定被告確
    有犯罪行為之積極證據而言，該項證據自須適合於被告犯罪事實之認定，始得採
    為斷罪資料；認定犯罪事實所憑之證據，無論係直接證據或間接證據，其為訴訟
    上之證明，須於通常一般之人均不致有所懷疑，而得確信其為真實之程度者，始
    得據為有罪之認定，倘其證明尚未達到此一程度，而有合理之懷疑存在，復無其
    他調查途徑可尋，法院即應為無罪之判決，最高法院二十九年上字第三一０五號
    、七十六年臺上字第四九八六號分別著有判例可資參照。
三、公訴人認被告涉有上開犯行，係以：(一)該行動電話係告訴人丙○○於九十年十月
    十一日凌晨遭強盜之來路不明之贓物，業據告訴人陳述綦詳，並有贓物認領保管
    單影本一紙附卷可證；(二)甲○○騎乘機車搭載被告至臺南縣仁德鄉消防隊旁之檳
    榔攤後，由被告以該行動電話向黃祈裕取得二千元一節，業據偵查中同案被告甲○○供述、證人黃祈裕證述明白；按證人黃祈裕於為警查獲時，不知被告及甲○○之真實姓名，僅先提供綽號「貓仔」、「大胖」之年籍資料供警查證，迨警查
    獲甲○○後，甲○○所供，與證人黃祈裕所述相符，反之，被告辯稱不認識甲○○、黃祈裕云云，與甲○○、黃祈裕所述相去甚遠，按甲○○與被告並無怨仇，
    此據被告供述明白，則甲○○當無聯合黃祈裕故意誣陷被告之必要，是應以證人
    黃祈裕及同案被告甲○○所述為真；(三)被告自始至終均否認曾持有該贓物，與前
    所認定之事實相去甚遠，參互勾稽後，應可確認係被告持交該行動電話與黃祈裕
    無誤，亦足徵被告知曉該行動電話為來路不明之贓物等論證，為憑斷依據。訊據
    被告己○○矢口否認涉犯右揭犯行，辯稱：伊不認識甲○○、黃祈裕，從來沒有
    讓甲○○載到檳榔攤拿行動電話向黃祈裕借錢，且九十年十月十日晚上，伊與丁○○在新化釣蝦場釣蝦等語。
四、經查：本件依公訴人所提出之證據方法，尚未能使本院達到被告涉犯贓物罪之確
    信。
  (一)系爭行動電話原係被害人丙○○所有，置於背包內，於九十年十月十一日凌晨一
    時三十分許，在臺南縣永康市○○街四巷十三號前，遭二名不詳姓名成年男子持
    鋸子鋸斷背包後強行取走之事實，業據被害人丙○○證述在卷，並有贓物認領保
    管單乙紙附卷可憑，系爭行動電話係屬他人財產犯罪所得贓物乙節，固堪認定。
  (二)證人甲○○之供述，具有為己脫罪之風險，尚難遽信。
  1.按證人係在訴訟上陳述自己觀察事實之第三人，即以其自己所體驗之事實提供為
    認定事實之供述證據，具有證據能力，惟供述證據有其特殊性，與物證或文書證
    據具有客觀性及不變性並不相同，蓋個人因觀察角度、表達能力、誠實意願、嚴
    謹程度及利害關係之不同，時有對相同事物異其供述之情形發生，故供述證據其
    內容並非毫無危險性，審理法院應就全盤供述之意旨，佐以卷內其他證據資料，
    ，並依據經驗法則與論理法則，以定其取捨，此有最高法院九十二年度台上字第
    六一０七號、九十二年度台上字第五二００號判決意旨可資參照。
  2.本件係依甲○○於警詢中之供述而查獲被告：
    本件承辦員警依據系爭行動電話遭搶後之通聯紀錄，追查得知九十年十月間，系
    爭行動電話之使用人為陳志堅，依陳志堅之陳述，得知該行動電話為其女兒陳小
    芬之男友即綽號「西瓜」之男子（即黃祈裕）於九十年十月、十一月間交付，再
    依黃祈裕供述其行動電話來源為綽號「土貓」或「貓仔」者（嗣改稱其綽號僅有
    「貓仔」）及「大胖」，並確定「大胖」即甲○○後，再依甲○○之供述，查獲
    被告，證人黃祈裕於警詢中並未具體指出「貓仔」之年籍資料供警查緝等情，有
    證人陳志堅、黃祈裕、甲○○之警詢筆錄，及臺南縣警察局查證報告暨所附行動
    電話申請人使用資料、通聯紀錄附卷可稽。
  3.證人甲○○證詞之可信度堪疑：查，被害人丙○○於警詢時，即據甲○○之相片
    ，指認其為上述時、地持鋸子鋸斷背包後，強盜財物之歹徒（見九十一年三月一
    日警詢筆錄），核與製作筆錄之員警吳明龍證述情節相符，是證人甲○○有可疑
    為強盜奪取系爭行動電話歹徒之高度風險，乃本件犯罪之利害關係人，其於警詢
    、偵查中不利於被告之供述，不無為避免自己入罪卸責他人之可能。況證人甲○○於警詢中證稱：綽號「貓仔」（即被告己○○）叫伊載往檳榔攤找綽號「西瓜
    」（即黃祈裕），「貓仔」自己將行動電話拿給「西瓜」（九十一年三月五日警
    詢筆錄）等語，復於偵訊中先後證述；九十年十月間左右，己○○在電玩店看到
    伊，叫伊載往仁德鄉一一九檳榔攤拿行動電話向「西瓜」借錢；伊平常未曾與己○○聯絡，只有那天己○○叫伊載，不知己○○為何拿行動電話給黃祈裕，是己○○自己一個人去和黃祈裕說，不知道如何說的；己○○到電玩店拿行動電話要
    賣，叫伊幫忙找買主，伊才去找朋友的朋友黃祈裕幫他買，價格五百元等語，由
    此觀之，其對於被告交付行動電話予黃祈裕之目的究係為了借錢、出售，供述不
    一。綜上，證人甲○○之證詞具有為己脫罪之可能，且就被告交付行動電話予黃
    祈裕之目的，前後並不一致，則其證詞之可信度實堪質疑，尚難遽信。
  (三)證人黃祈裕證詞亦難遽採為不利於被告之認定：
    證人黃祈裕於警詢中證稱：系爭行動電話是朋友綽號「土貓」或「貓仔」及「大
    胖」於九十年間，在仁德鄉消防隊旁一一九檳榔攤送給伊的，他們常向伊借錢，
    所以伊不願意借款，他們拿行動電話送伊，目的就是要借錢，當時有給幾千元等
    語（見九十一年二月六日警詢筆錄）；嗣於偵查中證稱：之前和己○○沒有金錢
    往來，甲○○載己○○（指認相片）向伊借錢，伊差不多借二千元給己○○，伊
    向己○○要錢，己○○才交付系爭行動電話，甲○○知道己○○向伊借錢，借錢
    和還行動電話間隔不到二星期等語（見九十一年六月七日偵訊筆錄），據此觀之
    ，究係證人甲○○與被告一同向黃祈裕借錢，或是被告單獨借款，又借款及交付
    款項之額數等情，證人黃祈裕之供詞亦前後不一，復與證人甲○○於警詢、偵查
    中之供述不符。是證人黃祈裕所為不利於被告之證詞，同難採信。
  (四)綜上各情以觀，證人甲○○、黃祈裕雖於警詢、偵訊中均證述系爭行動電話是由
    甲○○與被告己○○一同前往臺南縣仁德鄉消防隊旁之一一九檳榔攤，由被告交
    付予黃祈裕，然其等證詞既有上述瑕疵，即難使本院依憑其等於警、偵訊中之供
    述即認定系爭行動電話確係被告收受後交付黃祈裕，仍應佐以其他客觀之證據資
    料綜合判斷，以定其取捨。
  (五)又證人丁○○於偵查中證稱：伊在九十年間常和己○○去釣蝦場，都在下午三、
    四時或晚上七至九時，凌晨才回家，但不記得九十年十月十日晚間至十一日凌晨
    係有無與己○○一起去釣蝦場等語（見九十一年六月六日警詢、偵訊筆錄），是
    證人係因時日久遠無法記憶與被告釣蝦之時間，並非為相反之否定陳述，縱使因
    此導致被告所提出其於上開時間與朋友丁○○一同在新化釣蝦場釣蝦之不在場證
    明未能獲得證實，亦不得據此即為不利於被告之認定，附此敘明。
五、本院復查無其他證據，足資證明被告確有收受贓物罪之犯行。
  (一)查，證人甲○○嗣於本院審理時證稱：不記得是否載被告到一一九檳榔攤以行動
    電話向黃祈裕借錢，（經提示警詢筆錄後改稱）是被告叫伊載去找黃祈裕，不知
    道為何叫伊載，不知道當天有無借到錢，不知道「西瓜」是何人；伊認識在場被
    告，但戊○○伊沒有印象，伊載被告去賣行動電話，但忘記地點在何處，是買賣
    雙方自行接洽，伊未曾參與，別人稱呼伊「豬哥」，沒人叫伊「大胖」，被告當
    天是要去賣行動電話等語；證人黃祈裕於本院審理中證稱：系爭行動電話是九十
    年十一月份左右，「大胖」（即甲○○）拿給伊。「大胖」向伊借五百元，伊向
    「大胖」索討時，其即交付行動電話抵債。當時有二個人騎機車來，甲○○站在
    機車旁邊，另一個人站在後方距離甲○○約五十公尺，很像法庭上的被告，但確
    定不是被告，他們好像叫他「貓仔」或「貿仔」（台語發音），收受行動電話時
    ，沒有拿錢給「大胖」或「貓仔」，當時伊只有跟甲○○說話，未和另一人交談
    ，照片中的人，當天好像是與甲○○一起，但是因為離很遠，伊看不清楚。伊沒
    有詢問行動電話是何人的，「大胖」也沒有說，但伊想應該是「大胖」的，因為
    他交付行動電話時把晶片抽出來等語，是其等於本院審理中之證詞與前於警、偵
    訊中之陳述復有出入，證人黃祈裕並明白表示係證人甲○○交付行動電話，而非
    被告。其等反覆不一、互為矛盾之證詞，實難採認為不利於被告之認定。
  (二)再參以系爭行動電話遭強盜後，旋於九十年十月二十六日及二十九日即置入由案
    外人庚○○0000000000及0000000000申請之電話號碼使用
    （見臺南縣警察局佳里分局九十二年十二月四日函附偵查報告及通聯紀錄），據
    庚○○之供述，其係於九十年十月二十五日向某超商購買該二線門號，並於開通
    後旋即將其中一個門號交付綽號「小玉」之呂明山，另一門號交付予謝應欽，然
    此亦經呂明山、謝應欽於偵查中否認，而證人黃祈裕則於本院審理中自承其除「
    西瓜」之綽號外，尚有另一綽號「小玉」等語，據此觀之，證人黃祈裕亦不無涉
    犯強盜系爭行動電話之嫌，如此該證人亦存有故為不實供述以卸責他人之風險，
    是雖其於公訴檢察官詢問時，證稱：「（偵訊時檢察官給你看的照片與庭上被告
    是否同一人）不是」、「（當時為何說照片上的人是己○○？）我看過照片中的
    人」、「（該照片中的人是否庭上被告？）是。」、「（為何在偵訊中說照片上
    的人跟甲○○一起拿行動電話向你借錢？）我當時有這麼說。」、「（你不認識
    照片中的人，為何借錢給他，你說是甲○○介紹的？）好像有」、「（為何說是
    甲○○介紹的？）我有看過照片中的人，不曉得是不是他。」等語，然其既不無
    涉犯強盜系爭行動電話之嫌，則其於偵查中所為不利於被告之指認，亦無從採認
    為不利被告之證據。
六、綜上所陳，本件依調查所得證據尚不足以證明被告己○○確有收受贓物之犯意與
    犯行，此外，復查無其他積極證據足資證明被告犯罪，揆諸首開說明，其犯罪尚
    屬不能證明，應為無罪判決之諭知。
據上論斷，應依刑事訴訟法第三百零一條第一項，判決如主文。
本案經檢察官乙○○到庭執行職務
中      華      民      國    九十三    年      五      月     十四     日
                                  臺灣臺南地方法院刑事第五庭
                                    審判長法  官  陳欽賢
                          法  官  林佩儒
                                          法  官  莊玉熙
右正本證明與原本無異。
如不服本判決，應於判決送達後十日內向本院提出上訴狀( 應附繕本 )。
                                          書記官  陳靜娟
中      華      民      國    九十三    年      五      月     十九     日
